【裁判字號】    89,易,667
【裁判日期】    890905
【裁判案由】    傷害
【裁判全文】
臺灣士林地方法院刑事判決                          八十九年度易字第六六七號
    公  訴  人  臺灣士林地方法院檢察署檢察官
    被      告  乙○○
右列被告因傷害案件，經檢察官提起公訴（八十九年度偵字第四四九八號），本院判
決如左：
    主  文
乙○○傷害人之身體，處拘役伍拾日，如易科罰金以參佰元折算壹日。
    事  實
一、乙○○係甲○○（因本案傷害，經本院以八十九年度易字第五０五號判處拘役五
    十五日）弟媳陳文嬪（江文森之妻）之父，因乙○○、陳文嬪與甲○○素有嫌隙
    ，於民國（下同）八十八年十二月二十五日（公訴人誤載十五日）上午十一時許
    ，乙○○在臺北市南港公園附近巧遇甲○○，甲○○出言要求乙○○管教其女陳
    文嬪云云，二人遂在鄰近之臺北市○○街一七一巷五弄十一至十三號前路旁發生
    爭吵，詎乙○○與甲○○均基於傷害之犯意，出拳毆打對方，於混亂中，乙○○
    以口咬甲○○之大姆指，並隨地撿拾路旁擺設屬他人所有之花盆二個、鐵塊一塊
    丟擲甲○○，甲○○則持路旁擺放之鐵鍬乙把劈向乙○○，乙○○又持路旁大型
    花盆抵擋，惟左手及右手前臂仍遭甲○○所持鐵鍬劈中，雙方互毆中，致甲○○
    受有顏面瘀傷（０．三公分）、前胸擦傷（三×二公分）、四肢外傷（右小腿二
    ×二公分；右手背０．五公分；左手背０．五公分；左手手指０．五公分）之傷
    害。
二、案經甲○○訴由臺灣士林地方法院檢察署檢察官偵查起訴。
    理  由
一、訊據被告乙○○固坦承於右開時、地，隨地撿拾花盆、鐵塊丟擲告訴人甲○○的
    腳，並咬告訴人大姆指之事實，惟矢口否認涉有上開傷害罪嫌，辯稱：伊是先被
    告訴人毆打後才防衛的，且告訴人所受的傷是他自己打出來的，並不是伊造成的
    云云。經查：右開事實，迭據告訴人甲○○指訴甚詳，復有台北市立忠孝醫院出
    具之驗傷診斷書一紙附卷可稽，依上開診斷書所載，告訴人係受有顏面瘀傷（０
    ．三公分）、前胸擦傷（三×二公分）、四肢外傷（右小腿二×二公分；右手背
    ０．五公分；左手背０．五公分；左手指０．五公分）之傷害，而被告自承有拿
    花盆、鐵塊丟擲告訴人的腳及咬其大姆指，並與告訴人發生拉扯等語（見本院審
    理筆錄），則被告拿東西丟擲告訴人、與告訴人拉扯，並口咬告訴人大姆指所可
    能造成之傷害，核與上開診斷證明書記載告訴人所受傷勢尚屬相當，應認告訴人
    之指訴與事實相符；又被告雖辯稱：出於防衛云云，然正當防衛必須對於現在不
    法之侵害始得為之，至於彼此互毆，必一方初無傷人之行為，因排除對方不法之
    侵害而加以還擊，始得以正當防衛論，故無從分辨何方為不法侵害之互毆行為，
    不得主張正當防衛，且衡之一般社會經驗法則，互毆係屬多數動作構成單純一罪
    而互為攻擊之傷害行為，縱令一方先行出手，而還擊一方在客觀上苟非單純僅對
    於現在不法之侵害為必要排除之反擊行為，因其本即有傷害之犯意存在，則對其
    互為攻擊之還手反擊行為，自無主張正當防衛權之餘地（最高法院七十三年台上
    字第一五二二號、八十四年度台非字第二０八號判決參照），是被告接二連三拿
    花盆、鐵塊丟向告訴人，並咬告訴人之大姆指，造成告訴人受有上開多處傷害，
    實難認其僅係基於防衛之意，自與正當防衛有間，所辯不足採信，本案事證明確
    ，被告之犯行洵堪認定。
二、核被告所為，係犯刑法第二百七十七條第一項之傷害罪。爰審酌被告素行、犯罪
    之動機、目的、手段、犯罪致告訴人所受之傷害及其本身受害之程度，於犯罪後
    否認犯行之態度等一切情狀，量處如主文所示之刑，並諭知易科罰金之折算標準
    ，以資懲儆。另被告持以傷害告訴人之花盆、鐵塊等物，係其隨地撿拾供其所用
    等情，業據被告供承在卷，核與證人黃林香子所證情節相符（見本院八十九年度
    易字第五０五號卷，八十九年七月十一日審理筆錄），此非被告所有之物，爰不
    併予宣告沒收。
據上論斷，應依刑事訴訟法第二百九十九條第一項前段、刑法第二百七十七條第一項
、第四十一條，罰金罰鍰提高標準條例第一條前段、第二條，判決如主文。
本案經檢察官王壬貴到庭執行職務。
中      華      民      國      八十九      年      九    月    五      日
                                  臺灣士林地方法院刑事第二庭
                                      法  官  楊    迺    伶
右正本證明與原本無異。
如不服本判決，應於判決送達後十日內，向本院提出上訴狀。
附錄本案論罪科刑法條全文：
中華民國刑法第二百七十七條
傷害人之身體或健康者，處三年以下有期徒刑、拘役或一千元以下罰金。
犯前項之罪因而致人於死者，處無期徒刑或七年以上有期徒刑；致重傷者
，處三年以上十年以下有期徒刑。


司法院資訊處製作；財團法人民間司法改革基金會備份。
